臺灣高等法院刑事裁定
109年度抗字第1695號
抗  告  人
即 具 保人  董桂霖



被      告  李玉丁





上列抗告人因被告違反槍砲彈藥刀械管制條例案件，不服臺灣桃
園地方法院109年度聲字第3160號，中華民國109年9月2日所為駁
回聲請發還保證金之裁定，提起抗告，本院裁定如下：
    主  文
抗告駁回。
    理  由
一、原裁定意旨略以：被告李玉丁因違反槍砲彈藥刀械管制條例
    案件，經臺灣桃園地方檢察署檢察官指定保證金新臺幣（下
    同）5萬元，由具保人即抗告人董桂霖出具現金保證後，釋
    放被告，嗣上開案件經起訴，並於原審法院審理中，故抗告
    人所出具之保證金，仍擔保被告就本案到案審理或日後執行
    ，與抗告人是否入監服刑無涉。抗告人繳納之具保金額所負
    之擔保責任尚未消滅，其具保之責任自未免除，抗告人請求
    發還保證金，要難准許，應予駁回等語。
二、抗告意旨略以：伊已入監服刑，而非伊不負受責付之責，法
    院應諭知伊於入監後免除具保之責，並返還保證金。因伊現
    服刑中，為免家屬為生活費及醫藥費之苦，急需請求退還保
    證金。又伊因服刑未能履行擔保之責，就此保證金何有擔保
    效力？若被告未到案，而不予發還保證金，是否會因伊不能
    責令被告到庭而對伊不公平？況伊已於法院傳喚時，提供被
    告同居人等資料，已負具保提供資訊緝捕被告歸案之責。請
    鈞院撤銷原裁定，免去伊之責任，並退還保證金云云。　
三、按刑事訴訟法第119條於民國103年1月29日修正公布，並於
    同年月31日生效施行，修正後刑事訴訟法第119條第1項規定
    ：「撤銷羈押、再執行羈押、受不起訴處分、有罪判決確定
    而入監執行或因裁判而致羈押之效力消滅者，免除具保之責
    任」；同條第2項規定：「被告及具保證書或繳納保證金之
    第三人，得聲請退保，法院或檢察官得准其退保。但另有規
    定者，依其規定」。同條第2項之修正，係基於具保為羈押
    之替代處分，於受准許具保停止羈押之裁定後，被告及具保
    證書或繳納保證金之第三人倘因個人因素或其他考量，得選
    擇退保與否之權利，而法院於被告及第三人聲請退保時，仍
    須審酌被告具保之必要性予以判斷，非謂一經聲請法院即應
    准許（最高法院105年度台抗字第203號裁定意旨參照）。另
    依刑事訴訟法第119條之1第3項規定授權而制訂之「刑事保
    證金存管計息及發還作業辦法」第8條第1項、第2項、第4項
    則規定：「法院或檢察機關收繳刑事保證金之案件，經撤銷
    羈押、再執行羈押、受不起訴處分、有罪判決確定而入監執
    行、因裁判而致羈押之效力消滅或有其他應發還刑事保證金
    事由者，原收繳刑事保證金之法院或檢察機關知悉該事由時
    ，應不待具保人聲請，即時查卷辦理發還刑事保證金、利息
    」、「法院命繳納刑事保證金之案件，經判決有罪確定移送
    檢察機關執行，或經檢察機關為不起訴處分確定或有其他應
    發還刑事保證金事由者，檢察機關應儘速檢附相關書證，通
    知法院辦理發還刑事保證金、利息」、「經判決有罪確定移
    送檢察機關執行之案件，法院自裁判確定移送執行之日起，
    逾1年未接獲檢察機關通知者，應主動函詢檢察機關得否發
    還刑事保證金、利息」。準此，刑事被告之具保人向法院繳
    納保證金後，僅於具保責任在法律上已解免或已獲准退保，
    法院始應將保證金發還予具保人。
四、經查，被告因違反槍砲彈藥刀械管制條例案件，偵查中經檢
    察官指定保證金5萬元，由抗告人於106年12月19日出具現金
    保證後，將被告釋放，該案嗣經提起公訴，原審法院以108
    年度訴字第190號案件審理中，被告經原審法院傳喚、拘提
    未到，於109年4月9日對被告為通緝，迄今仍未緝獲等情，
    有本院被告前案紀錄表可按。是本件被告違反槍砲彈藥刀械
    管制條例案件尚未確定，自不符合刑事訴訟法第119條第1項
    規定應免除具保責任或刑事保證金存管計息及發還作業辦法
    第8條所定應通知檢察機關發還保證金之情形，亦無免除具
    保責任或准予退保之正當理由，按上說明，原審已審酌具保
    目的在保全審判之進行及刑罰之執行，抗告人於被告逃匿後
    ，聲請退保，已不具正當性及合理性，因而裁定駁回抗告人
    發還保證金之聲請，經核並無違誤。至於抗告意旨所稱其已
    入監服刑，未能履行擔保之責云云，然抗告人於106年9月間
    ，即因施用第一級、第二級毒品案件經起訴，該案並經法院
    於106年12月25日判決，分別判處有期徒刑11月（共2罪）、
    6月、5月，嗣經法院裁定，合併定其應執行刑為有期徒刑2
    年2月確定（現在監執行，並與其所犯另案經判處罪刑確定
    部分，接續執行）等情，有本院前案紀錄表可按。可見抗告
    人在出具保證金時，即已預見到日後會因己身刑事案件入監
    服刑，卻仍願出具保證金替被告具保，可見其認為即使日後
    入監執行，仍可督促、協力促使被告到庭，此從抗告人於原
    審訊問時，表示可以協助聯繫被告到庭等語（見原審卷第46
    、47頁），也可以確知。是抗告人徒以其現入監服刑，而無
    從擔負督促、協力被告到庭云云，難認可採。至於抗告人所
    陳家庭經濟因素需要此筆保證金等語，核與認定發還保證金
    之法律判斷無關。是抗告人以前詞指摘原裁定不當，並無理
    由，其抗告應予駁回。
據上論斷，應依刑事訴訟法第412條，裁定如主文。
中　　華　　民　　國　　109 　年　　12　　月　　22　　日
                  刑事第十四庭  審判長法　官  黃斯偉
                                      法　官  黎惠萍
                                      法　官  許泰誠
以上正本證明與原本無異。
不得再抗告。
                                      書記官  朱子勻
中　　華　　民　　國　　109 　年　　12　　月　　23　　日